【裁判字號】    97,交聲,2936
【裁判日期】    981231
【裁判案由】    交管條例聲異
【裁判全文】
臺灣板橋地方法院交通事件裁定        97年度交聲字第2936號
原處分機關  交通部公路總局臺北區監理所
異  議  人
即受處分人  甲○○
上列異議人即受處分人因違反道路交通管理處罰條例案件，不服
原處分機關於中華民國97年10月20日所為之裁決處分（裁決書案
號：北監自裁字裁40-CG0000000號），聲明異議，本院裁定如下
：
    主  文
異議駁回。
    理  由
一、聲明異議意旨略以：異議人即受處分人甲○○於民國97年4
    月15日下午5 時25分許，駕駛車牌號碼L9-3123 號自用小客
    車，行經臺北縣中和市○○路、景平路口，在多車道右轉彎
    ，不先駛入外側車道，經臺北縣政府警察局交通隊（下稱原
    舉發機關）警員翻拍監視器錄影畫面後，逕行掣單舉發；惟
    本件舉發時，正值交通尖峰時刻，貿然變換車道，將影響車
    流順暢，致生交通事故，且原處分機關延宕逾4 個月，始為
    裁決處分，其間未曾函知異議人查證情狀，與行政程序法第
    51條規定有違，況本件違規情節輕微，請依行政罰法第19條
    第1 項規定，酌情免罰；爰依法聲明異議，請求撤銷原處分
    。
二、按汽車駕駛人轉彎時，有在多車道右轉彎，不先駛入外側車
    道之情形者，處新臺幣（下同）600 元以上1800元以下罰鍰
    ，並記違規點數1 點，道路交通管理處罰條例第48條第1 項
    第4 款、第63條第1 項第1 款分別定有明文。
三、經查，異議人於97年4 月15日下午5 時25分許，駕駛車牌號
    碼L9-3123 號自用小客車，行經臺北縣中和市○○路與景平
    路口，在多車道右轉彎，不先駛入外側車道，經原舉發機關
    警員翻拍監視器錄影畫面後，逕行掣單舉發之事實，有臺北
    縣政府警察局北縣警交字第CG0000000 號舉發違反道路交通
    管理事件通知單1 紙、採證照片2 幀附卷可資佐證，且為異
    議人所不爭執，其在多車道右轉彎，不先駛入外側車道之違
    規行為，自堪認定。異議人雖以前揭情詞置辯，惟按駕駛人
    駕駛車輛或行人在道路上，應遵守道路交通標誌、標線、號
    誌之指示、警告、禁制規定，並服從執行交通勤務之警察或
    依法令執行指揮交通及交通稽查任務人員之指揮，道路交通
    管理處罰條例第4 條第1 項規定甚明。異議人駕駛汽車行駛
    於臺北縣中和市○○路中線車道，其路面繪有直行標線，右
    側即外側車道則繪有右轉標線，異議人駕車擬在中山路右轉
    景平路，即應依規定先行駛入外側車道後為之，縱遇外側車
    道道路擁塞，亦應採取必要之措施，提早進入外側車道，何
    得依其個人主觀認知，自為守法與否之決定；異議人執此為
    辯，實屬無據。次以，本件異議人前於97年5 月27日向原處
    分機關陳述意見，經原處分機關於同年7 月30日函詢原舉發
    機關，並以副本照會異議人，嗣經原舉發機關於同年9 月2
    日回函，再於同年10月20日函覆異議人，有交通部公路總局
    臺北區監理所97年7 月30日北監自字第0971007058號函、97
    年10月20日北監自字第0970010859號函及臺北縣政府警察局
    97年9 月2 日北縣警交字第0970114349號函在卷足稽，異議
    人所指「裁處機關……查證前後皆均未函復異議人」，顯非
    事實。且關於交通主管機關裁罰時效，違反道路交通管理事
    件統一裁罰基準及處理細則第44條第1 項前段規定：「違反
    道路交通管理事件行為人，未依規定自動繳納罰鍰，或未依
    規定到案聽候裁決，處罰機關應依基準表於通知單送達且逾
    越應到案期限60日之3 個月內，逕行裁決之。」本件舉發通
    知單所定應到案期限為97年5 月29日，加計60日等候期間，
    原處分機關於97年10月20日為裁決處分，核與規定無違。至
    行政罰法第19條第1 項所定「違反行政法上義務應受法定最
    高額新臺幣3000元以下罰鍰之處罰，其情節輕微，認以不處
    罰為適當者，得免予處罰。」乃立法者鑑於情節輕微之違反
    行政法上義務行為，以糾正或勸導較之罰鍰具有效果，參酌
    刑事處罰基於微罪不舉之考量，亦採取職權不起訴，宥恕輕
    微犯罪行為，是對於違反行政法義務情節輕微，認以不處罰
    為適當者，允宜授權行政機關按具體情況妥適審酌後，免予
    處罰，並得改以糾正或勸導措施，以發揮導正效果，此項裁
    量權之行使，應由行政機關為之。異議人聲明異議，請依行
    政罰法第19條第1 項規定免罰，容有誤會。
四、綜上，異議人於前揭時、地駕駛汽車，在多車道右轉彎，不
    先駛入外側車道之違規行為，事證明確；原處分機關以異議
    人違反道路交通管理處罰條例第48條第1 項第4 款規定，裁
    處罰鍰600 元，並依同條例第63條第1 項第1 款規定，記違
    規點數1 點，核無不當；本件異議為無理由，應予駁回。
據上論斷，應依道路交通案件處理辦法第19條，裁定如主文。
中    華    民    國    98    年    12    月    31    日
                  交通法庭    法  官  劉景宜
以上正本證明與原本無異。
如不服本裁定，得自收受送達之日起5 日內向本院提出抗告狀。
                              書記官  謝秀青
中    華    民    國    99    年    1     月    5     日

司法院資訊處製作；財團法人民間司法改革基金會備份。
